臺灣臺南地方法院刑事裁定　　　　　　　　　　　　九十三年度聲更(一)字第二號
　　異 議 人即
　　被　　　告　凌嘉科技股份有限公司　設台中市南屯區○○區○○路三八號
　　代　表　人　甲○○
　　代　理　人　黃培源
　　聲　請　人　國立成功大學
　　代　理　人　林北鴻
　　被　　　告　乙○○
右列異議人因被告乙○○違反貪污治罪條例案件，不服本院中華民國九十三年一月十
三日，於九十二年度訴字第六三二號案中，就發還扣押物所為裁定，提出異議，本院
刑事第二庭，於九十三年一月三十日裁定，以同案號將原裁定撤銷，聲請人不服，提
起抗告，臺灣高等法院臺南分院，於九十三年三月三十一日，以九十三年度抗字第五
四號案，將原裁定撤銷發回本院，更行審理，本院合議庭裁定如左：
    主  文
原裁定撤銷。
扣案真空濺渡機壹檯，應由凌嘉科技股份有限公司，於收到本裁定後貳月內，回復至
國立成功大學採購時壹節腔體之狀態後，改命由國立成功大學負保管之責，暫行發還
。回復原狀過程應由凌嘉科技股份有限公司會同國立成功大學人員辦理，全程錄影，
並將錄影資料檢送壹份到院。
    理  由
一、異議意旨略以：扣案之真空濺鍍機，業經擴充為三節，已非國立成功大學購置時
    僅有一節，擴充二節部分價值高達新臺幣二百萬元，且與原來機體並非不可拆除
    ，亦無民法第八百十二條所定因附合非毀損不能分離或分離需費過鉅之情形，擴
    充部分並非國立成功大學所購置，且需定期保養，如一併交由國立成功大學保管
    ，將造成異議人無法回復之損害，爰聲請撤銷原裁定，另為適法裁定。
二、按刑事訴訟法第四百一十六條規定：
    「對於審判長、受命法官、受託法官或檢察官所為下列處分有不服者，受處分人
    得聲請所屬法院撤銷或變更之。
    (一)關於羈押、具保、責付、限制住居、搜索、扣押或扣押物發還、因鑑定將被告
      送入醫院或其他處所之處分及第一百零五條第三項、第四項所為之禁止或扣押
      之處分。
    (二)對於證人、鑑定人或通譯科罰鍰之處分。
    前項之搜索、扣押經撤銷者，審判時法院得宣告所扣得之物，不得作為證據。
    第一項聲請期間為五日，自為處分之日起算，其為送達者，自送達後起算。
    第四百零九條至第四百十四條之規定，於本條準用之。
    第二十一條第一項之規定，於聲請撤銷或變更受託法官之裁定者準用之。」
    依該條第三項準用第四百十三條之規定，受異議之原法院，如認為異議有理由者
    ，應以裁定將原裁定撤銷，並自為裁定。本件異議人對於本院九十三年一月十三
    日關於發還扣押物所為裁定，具狀提出抗告，惟原裁定係由審判長獨任所為裁定
    ，原裁定正本文末業已表明如有不服，應向本院提出異議。茲異議人誤異議為抗
    告，類推同法第四百十八條第二項規定意旨，本件應視為提出抗告同時，已為異
    議之聲請，本院應依前揭規定依法處理，合先敘明。
三、次按：扣押物因所有人、持有人或保管人之請求，得命其負保管之責，暫行發還
    。刑事訴訟法第一百四十二條第二項定有明文。
四、經查，異議人所指扣案真空濺鍍機加裝二節腔體，係凌嘉科技股份有限公司所有
    ，並非國立成功大學所有，且可拆卸等情，為聲請人之代理人林北鴻、被告乙○
    ○、被告凌嘉科技股份有限公司之代理人黃培源到庭時陳述明確，有各該筆錄可
    稽。該事實既為凌嘉科技股份有限公司及乙○○所不爭執，應堪信為真實。原裁
    定漏未審酌及此，誤將屬凌嘉科技股份有限公司所有之加裝二節腔體一併裁定發
    還與國立成功大學暫為保管，即有未洽。
五、次查：本件扣案之真空濺鍍機，其加裝二節腔體部分，已無留存之必要，如將加
    之拆卸，將機體暫行發還聲請人，對於案件之審理並無影響，此有本院刑事庭九
    十三年五月二十八日，南院慶刑中九二訴六三二字第○九三○○二三○五○號函
    一紙附卷可稽。依此爰依首揭規定，將本件扣案之機體於回復原狀後，暫行發還
    國立成功大學保管。
六、本件異議人提出異議為有理由，應由本院合議庭將原裁定撤銷，並依刑事訴訟法
    第四百十六條第三項、第四百十三條規定，裁定如主文。
中      華      民      國      九十三      年    九    月     二十     日
                              臺灣臺南地方法院刑事第八庭
                                  審判長法  官  吳  勇  輝
            法  官  鄭  燕  璘
                                        法  官  蔡  直  青
右正本證明與原本無異。
如不服本裁定，應於裁定送達後五日內向本院提出抗告狀( 應附繕本 )。
                                        書記官  沈  建  杉
中      華      民      國      九十三      年    九    月     二十     日
